臺灣高雄地方法院刑事判決　100年度訴字第464號
公　訴　人　臺灣高雄地方法院檢察署檢察官
被　　　告　黃朝弘
指定辯護人　本院公設辯護人蘇鴻吉
上列被告因違反槍砲彈藥刀械管制條例案件，經檢察官提起公訴
（99年度偵字第29257 號），本院判決如下：
    主  文
黃朝弘犯非法寄藏可發射子彈具殺傷力之槍枝罪，處有期徒刑肆
年貳月，併科罰金新臺幣貳拾萬元，罰金如易服勞役，以新臺幣
壹仟元折算壹日。扣案如附表編號1 至3 所示之槍枝均沒收。
    事  實
一、黃朝弘明知可發射子彈具有殺傷力之改造手槍、鋼管槍及具
    有殺傷力之子彈，均係槍砲彈藥刀械管制條例所列管之管制
    物品，非經中央主管機關許可不得無故寄藏，竟未經許可，
    基於寄藏可發射子彈具有殺傷力之改造手槍、鋼管槍及具有
    殺傷力子彈之犯意，於民國99年7 、8 月間某日，在其位於
    高雄市○○區○○街37號2 樓之租屋處，受真實姓名年籍不
    詳自稱「許俊傑」之友人委託，保管附表編號1 所示可發射
    制式霰彈具有殺傷力之土造鋼管槍1 支、編號2 、3 所示可
    發射子彈具有殺傷力之槍枝2 支、編號4 至6 所示具有殺傷
    力之制式霰彈2 顆、非制式子彈共14顆（下稱系爭槍彈），
    並將之置於住處房間內，而無故寄藏之。嗣警方偵辦賴耿志
    涉犯販賣毒品案件，得知賴耿志藏匿於黃朝弘租屋處，於99
    年9 月6 日下午5 時20分許，在高雄市○○區○○街37號前
    ，持臺灣高雄地方法院檢察署檢察官核發之拘票拘提黃朝弘
    ，並由黃朝弘攜同至其租屋處逮捕賴耿志，因而在黃朝弘租
    屋處房間內扣得附表所示之槍彈（其中附表編號4 至6 所示
    非制式子彈14顆、霰彈2 顆均因試射而喪失作用與性質，編
    號7 、8 所示非制式子彈則不具有殺傷力）。
二、案經高雄市政府警察局苓雅分局報告臺灣高雄地方法院檢察
    署檢察官偵查起訴。
    理  由
壹、程序方面：
一、內政部警政署刑事警察局鑑驗書：
    本件卷附內政部警政署刑事警察局99年10月1日刑鑑字第
    0990130114號鑑驗書1 份（見偵卷第58至59頁），雖係由高
    雄市政府警察局苓雅分局委託該局鑑定，惟此乃因應實務上
    司法警察機關調查中之案件，或有量大或急迫之現實需求，
    就特定案件類型認當然有鑑定之必要者，基於檢察一體之原
    則，由該管檢察長對於轄區內之案件，以事前概括選任鑑定
    人或囑託鑑定機關（團體）之方式，俾便轄區內之司法警察
    官、司法警察對於調查中之此類案件，得即時送請事前已選
    任之鑑定人或囑託之鑑定機關（團體）實施鑑定（臺灣高雄
    地方法院檢察署92年10月23日雄檢楠文字第0921000294號函
    及所附臺灣高雄地方法院檢察署檢察長概括選任鑑定人或囑
    託鑑定機關（團體）名冊），是上開鑑驗書應視同受承辦檢
    察官囑託鑑定。另內政部警政署刑事警察局100 年1 月18日
    刑鑑字第1000005378號函1 份（見院一卷第17頁），則係由
    本院法官囑託鑑定，堪認鑑定機關所出具之上揭2 份鑑驗書
    ，均屬刑事訴訟法第206 條所定之傳聞例外，自有證據能力
    （參見最高法院96年度台上第5298號、95年度台上字第6648
    號判決) 。
二、又被告以外之人於審判外之陳述，雖不符同法第159 條之1
    至第159 條之4 之規定，但經當事人於審判程序同意作為證
    據，法院審酌該言詞陳述或書面陳述作成時之情況，認為適
    當者，亦得為證據，同法第159 條之5 第1 項定有明文。除
    上開證據外，本判決所引用之其餘傳聞證據，均已依法踐行
    調查證據程序，當事人於審判程序亦同意作為證據，本院審
    酌證據資料作成時之情況，並無違法不當及證明力明顯過低
    之瑕疵，且無依法應排除其證據能力之情形，認以之作為證
    據應屬適當，故有證據能力。
貳、實體方面：
一、上開犯罪事實，業據被告黃朝弘於本院審理中坦承不諱，核
    與證人陳理芝於警詢、偵查中之證述大致相符，且有高雄市
    政府警察局苓雅分局搜索扣押筆錄、扣押物品目錄表、扣押
    物品收據、內政部警政署刑事警察局99 年10 月1 日刑鑑字
    第0990130114號鑑驗書、內政部警政署刑事警察局100 年1
    月18日刑鑑字第1000005378號函各1 份、扣押物品照片1 張
    在卷可稽（見偵卷第24至28、36、58至59頁、院一卷第17頁
    ），並有附表編號1 至3 所示槍枝3 支、編號4 至6 所示霰
    彈2 顆、非制式子彈共14顆扣案足憑。又警方於99年9 月6
    日下午5 時25分許，在被告租屋處房間內扣得如附表編號1
    至8 所示之槍彈，經送內政部警政署刑事警察局以檢視法、
    性能檢驗法、試射法鑑驗結果：（一）送鑑鋼管槍1 支（槍
    枝管制編號：0000000000號）係土造鋼管槍，擊發功能正常
    ，可供擊發口徑12 GAUGE制式霰彈使用，認具殺傷力；（二
    ）送鑑手槍2 支（槍枝管制編號為0000000000號、00000000
    00號）均係改造手槍，分別由仿FN廠1910型、仿COLT廠型半
    自動手槍製造之槍枝，換裝土造金屬槍管而成、擊發功能均
    正常，皆可供擊發適用子彈使用，均具殺傷力；（三）送鑑
    子彈19顆，其中12顆認係非制式子彈，由金屬彈殼組合直徑
    8.0 ±0.5mm 金屬彈丸而成，採樣12顆試射，11 顆 可擊發
    ，認具殺傷力，1 顆無法擊發，認不具殺傷力；其中5 顆認
    亦係非制式子彈，由金屬彈殼組合直徑7.0 ±0.5 mm金屬彈
    丸而成，採樣5 顆試射，3 顆可擊發，認具殺傷力，2 顆無
    法擊發，認不具殺傷力；另2 顆認係口徑12 GAUGE制式霰彈
    ，採樣2 顆試射，均可擊發，認具殺傷力，有該局99年10月
    1 日刑鑑字第0990130114號鑑驗書、內政部警政署刑事警察
    局99年10月1 日刑鑑字第0990130114號鑑驗書各1 份附卷足
    憑（見偵卷第58至59頁、院一卷第17頁），足認被告寄藏附
    表編號1 至6 所示之系爭槍彈均具有殺傷力無訛，被告前開
    出於任意性之自白，與事實相符，堪以採信。本案事證明確
    ，被告犯行洵堪認定，應依法論科。
二、按寄藏與持有，均係將物置於自己實力支配之下，僅寄藏必
    先有他人之持有行為，而後始為之受寄代藏而已，故寄藏之
    受人委託代為保管，其保管之本身，亦屬持有，不過，此之
    持有係受寄之當然結果，法律上自宜僅就「寄藏」行為為包
    括之評價，不應另就「持有」予以論罪（最高法院年74年台
    上字第3400號判例要旨參照）。是被告黃朝弘受真實姓名年
    籍不詳自稱「許俊傑」之友人之託，保管具有殺傷力之系爭
    槍彈，並將之攜帶出門，因而為警查獲，其持有改造手槍及
    子彈之行為，自為寄藏之當然結果，應包括於寄藏行為而評
    價，故核其所為，係犯槍砲彈藥刀械管制條例第8 條第4 項
    非法寄藏可發射子彈具殺傷力之槍枝罪、同條例第12條第4
    項非法寄藏子彈罪。被告同時寄藏槍枝3 支、非制式子彈14
    顆、霰彈2 顆，係一行為觸犯2 罪名，為想像競合犯，應依
    刑法第55條規定，從一重之同條例第8 條第4 項非法寄藏可
    發射子彈具殺傷力之槍枝罪處斷。
三、再按犯槍砲彈藥刀械管制條例之罪，於偵查或審判中自白，
    並供述全部槍砲、彈藥、刀械之來源及去向，因而查獲或因
    而防止重大危害治安事件之發生者，減輕或免除其刑，同法
    第18條第4 項前段定有明文。查本件被告黃朝弘於偵查、審
    判中固自白寄藏槍砲犯行，並供述系爭槍砲係綽號「黑吉」
    自稱「許俊傑」之友人委託其保管（見偵卷第11、66頁），
    惟經本院函詢高雄市政府警察局苓雅分局有無因被告供出系
    爭槍彈之來源而查獲相關涉案者，該局函覆因調閱被告所提
    供「黑吉」之行動電話通聯紀錄，均無與被告之通聯紀錄，
    故未查獲相關涉案者，有該局100 年5 月6 日高市警苓分偵
    字第100001 2845 號函1 份附卷可憑（見院二卷第14頁），
    足認被告未因供述系爭槍彈之來源，而查獲或因而防止重大
    危害治安事件之發生，自不得依前開槍砲彈藥刀械管制條例
    第18條第4 項前段之規定，減輕或免除其刑。
四、爰審酌被告黃朝弘正值青壯，不思端正行為，竟未經許可寄
    藏系爭槍彈，威脅社會大眾生命、身體安全甚鉅，所為誠屬
    不該，惟念其犯後坦白承認犯行，態度尚可，且寄藏系爭槍
    彈之期間不長，亦未用以從事其他不法行為之情，並考量被
    告寄藏具殺傷力之槍枝3 支、具殺傷力之非制式子彈14顆及
    具殺傷力之制式霰彈2 顆等一切情狀，認檢察官對被告求處
    有期徒刑6 年，似嫌過重（見院二卷第26頁），因而量處如
    主文所示之刑，並就併科罰金部分，考量被告之學歷、職業
    及家庭經濟狀況，諭知如易服勞役，以新臺幣1 千元折算1
    日之折算標準。至扣案之鋼管槍1 支（槍枝管制編號：
    0000000000號）及改造手槍2 支（槍枝管制編號為
    0000000000號、0000000000號），因鑑定結果均具有殺傷力
    ，已如前述，屬槍砲彈藥刀械管制條例所列管之違禁物，應
    依刑法第38條第1 項第1 款規定宣告沒收。另送鑑經試射之
    附表編號4 至6 所示非制式子彈共14顆、霰彈2 顆，因其彈
    藥部分經擊發而燃燒殆盡，其餘部分亦裂解為彈頭及彈殼，
    與附表編號7 、8 所示不具有殺傷力之子彈共3 顆，均不具
    有子彈之性質與作用，自毋庸為沒收之諭知，附此敘明。
據上論斷，應依刑事訴訟法第299 條第1 項前段，槍砲彈藥刀械
管制條例第8 條第4 項、第12條第4 項，刑法第11條前段、第55
條、第42條第2 項前段、第38條第1 項第1 款，判決如主文。
本案經檢察官陳筱茜到庭執行職務。
中    華    民    國  100     年    5     月    19    日
                刑事第十五庭  審判長法  官  莊珮君
                                    法  官  許勻睿
                                    法  官  吳佳樺
以上正本證明與原本無異。
如不服本判決應於收受送達後10日內向本院提出上訴書狀，並應
敘述具體理由；如未敘述上訴理由者，應於上訴期間屆滿後20日
內向本院補提理由書（均須按他造當事人之人數附繕本）「切勿
逕送上級法院」。
中    華    民    國  100     年    5     月    19    日
                                    書記官  陳恩慈
附錄本案論罪科刑之法條：
槍砲彈藥刀械管制條例第8條
未經許可，製造、販賣或運輸鋼筆槍、瓦斯槍、麻醉槍、獵槍、
空氣槍或第4 條第1 項第1 款所定其他可發射金屬或子彈具有殺
傷力之各式槍砲者，處無期徒刑或5 年以上有期徒刑，併科新臺
幣1 千萬元以下罰金。
未經許可，轉讓、出租或出借前項所列槍枝者，處5 年以上有期
徒刑，併科新臺幣1 千萬元以下罰金。
意圖供自己或他人犯罪之用，而犯前二項之罪者，處無期徒刑或
7 年以上有期徒刑，併科新臺幣1 千萬元以下罰金。
未經許可，持有、寄藏或意圖販賣而陳列第1 項所列槍枝者，處
3 年以上10年以下有期徒刑，併科新臺幣700 萬元以下罰金。
第 1 項至第 3 項之未遂犯罰之。
槍砲彈藥刀械管制條例第12條
未經許可，製造、販賣或運輸子彈者，處1 年以上7 年以下有期
徒刑，併科新台幣500 萬元以下罰金。
未經許可，轉讓、出租或出借子彈者，處6 月以上5 年以下有期
徒刑，併科新台幣300 萬元以下罰金。
意圖供自己或他人犯罪之用，而犯前二項之罪者，處3 年以上10
年以下有期徒刑，併科新台幣700 萬元以下罰金。
未經許可，持有、寄藏或意圖販賣而陳列子彈者，處5 年以下有
期徒刑，併科新台幣300 萬元以下罰金。
第 1 項至第 3 項之未遂犯罰之。
附表：
┌──┬───────────────────────┬───┬───────┐
│編號│品名                                          │數量  │備註          │
├──┼───────────────────────┼───┼───────┤
│1   │土造鋼管槍1 支（槍枝管制編號：0000000000號）  │1支   │具殺傷力      │
├──┼───────────────────────┼───┼───────┤
│2   │仿FN廠1910型半自動手槍製造之改造手槍（含彈匣1 │1支   │具殺傷力      │
│    │個，槍枝管制編號0000000000號）                │      │              │
├──┼───────────────────────┼───┼───────┤
│3   │仿COLT廠型半自動手槍製造之改造手槍（含彈匣1 個│1支   │具殺傷力      │
│    │，槍枝管制編號0000000000號）                  │      │              │
├──┼───────────────────────┼───┼───────┤
│4   │直徑8.0±0.5mm非制式子彈                      │11顆  │具殺傷力      │
├──┼───────────────────────┼───┼───────┤
│5   │直徑7.0±0.5mm非制式子彈                      │3顆   │具殺傷力      │
├──┼───────────────────────┼───┼───────┤
│6   │口徑12GAUGE制式霰彈                           │2顆   │具殺傷力      │
├──┼───────────────────────┼───┼───────┤
│7   │直徑8.0±0.5mm非制式子彈                      │1顆   │不具殺傷力    │
├──┼───────────────────────┼───┼───────┤
│8   │直徑7.0±0.5mm非制式子彈                      │2顆   │不具殺傷力    │
└──┴───────────────────────┴───┴───────┘